臺灣彰化地方法院刑事判決
111年度易字第745號
公  訴  人  臺灣彰化地方檢察署檢察官
被      告  林健達


上列被告因詐欺案件，經檢察官提起公訴（111年度偵字第3005
號、111年度偵緝字第247號)，被告於本院準備程序中，就被訴
事實為有罪之陳述，經合議庭裁定改由受命法官獨任進行簡式審
判程序，本院判決如下：
    主          文
甲○○幫助犯詐欺取財罪，累犯，處有期徒刑參月，如易科罰金，
以新臺幣壹仟元折算壹日；又犯詐欺取財罪，累犯，處有期徒刑
陸月，如易科罰金，以新臺幣壹仟元折算壹日。應執行有期徒刑
柒月，如易科罰金，以新臺幣壹仟元折算壹日。
    犯罪事實及理由
一、本件係經被告甲○○於準備程序進行中就被訴事實為有罪之
    陳述，而經本院合議庭裁定以簡式審判程序審理，則依刑事
    訴訟法第273條之2、同法第159條第2項之規定，不適用傳聞
    法則有關限制證據能力之相關規定；並得依同法第310條之2
    準用同法第454條之規定製作略式判決書，僅需記載犯罪事
    實、證據名稱及應適用之法條，並得以簡略方式為之，合先
    敘明。
二、犯罪事實：
(一)甲○○明知他人取得第三人行動電話門號使用，係為掩飾渠等
    不法行徑，避免有偵查犯罪權限之執法人員循線查緝，且在
    客觀上亦可預見一般取得他人行動電話門號使用之行徑，常
    與財產犯罪所需有密切之關聯，竟以縱有人持其行動電話門
    號作為詐騙之犯罪工具亦不違背其本意之幫助犯意，於民國
    109年8月9日前不詳時間，在不詳地點將其向中華電信股份
    有限公司（下稱中華電信）所申辦之0000000000號門號交予
    真實姓名、年籍不詳之詐欺集團成員使用。嗣該詐欺集團成
    員取得上開行動電話門號後，即與其他詐欺集團成員意圖為
    渠等不法之所有，共同基於詐欺取財之犯意聯絡，於109年8
    月9日下午4時7分以上開門號致電丙○○○，詳稱為丙○○○之姪
    子林立人，需款孔急云云，致丙○○○誤信為真，而依指示分
    別於109年8月10日下午1時16分許至新北市○○區○○○路000號
    之中國信託商業銀行（下稱中信商銀）蘆洲分行，自丙○○○
    所申設中信商銀帳戶000000000000號匯款新臺幣（下同）30
    萬元至林榮炎之中華郵政股份有限公司（下稱中華郵政）帳
    戶（帳號00000000000000號，所涉幫助詐欺犯嫌業經臺灣新
    北地方檢察署檢察官以110年度少連偵字第8號案件為不起訴
    處分確定）、同日下午1時54分許於相同地點自丙○○○上開帳
    戶匯款58萬元至林榮炎上開帳戶內。嗣丙○○○察覺遭到詐騙
    報警而查知上情。
(二)甲○○明知並無真實姓名年籍不詳自稱為「林宜蓁」之女性，
    欲與乙○○交往，竟基於詐欺之犯意，先向乙○○佯稱要介紹女
    生給他認識云云，再自己假以「林宜蓁」女子身份，以FACE
    BOOK社群網站（下稱臉書網站）帳戶名稱「黃奈」與乙○○聯
    繫，要求乙○○滿足「黃奈」提出的要求就可以見面交往云云
    ，致乙○○誤信為真，而依指示接續：(1)於110年7月22日晚
    間9時30分許，在彰化縣○○市○○路0段000號前，交付8千元現
    金給甲○○；（2）於110年7月27日晚間10時20分許，在彰化
    縣○○市○○路0段000號前，交付價值為3萬5千元之iphone 12 
    PRO MAX手機予甲○○；（3）於110年8月10日下午6時許，在
    彰化縣○○鄉○○路0段000號旁橋上，交付5千元予甲○○；（4）
    於110年10月3日中午12時許，在彰化縣○○鎮○○路0段000號旁
    空地，交付價值3萬2千元之iphone 13手機予甲○○。甲○○於
    取得上開財物後，即將款項作為生活支用，並將手機變賣。
    嗣因「黃奈」不再於臉書網站回應乙○○，乙○○始知受騙而報
    警處理。
三、前項犯罪事實，有下列證據可資為佐：
  ㈠被告甲○○於本院準備程序及審理時之自白。
　㈡證人林榮炎於警詢中之證述。
　㈢證人即告訴人丙○○○、乙○○警詢中之證述。
　㈣通訊軟體「LINE」對話紀錄翻拍照片、手機通話紀錄翻拍照
    片、中華郵政股份有限公司109年9月3日儲字第1090224167
    號函檢附客戶歷史交易明細、中華郵政股份有限公司110年1
    月26日儲字第1100019244號函及所附交易資料。
　㈤通聯調閱查詢單、內政部警政署反詐騙諮詢專線紀錄表、受
    理詐騙帳戶通報警示簡便格式表、金融機構聯防機制通報單
    、中國信託銀行存摺封面及內頁交易明細、報案三聯單、受
    理各類案件紀錄表。
　㈥臺灣新北地方檢察署110年度少連偵字第8號不起訴處分書、
    高雄市政府警察局刑事警察大隊111年4月12日高市警刑大偵
    14字第11132143000號函及所附案件報告書、指認犯罪嫌疑
    人紀錄表、華南銀行網路銀行提款紀錄翻拍照片。
四、論罪科刑部分：
  ㈠核被告就犯罪事實二(一)所為，係犯刑法第30條第1項、刑法
    第339條第1項之幫助詐欺取財罪；就犯罪事實二(二)所為，
    係犯刑法第339條第1項之詐欺取財罪。被告就犯罪事實二(
    二)所示犯行，分別於110年7月22日、同年7月27日、同年8
    月10日、同年10月3日向告訴人乙○○收取財物，密接的時間
    、以相同之詐騙方式、使同一被害人陷於錯誤，侵害同一被
    害人之財產法益，顯係基於同一詐欺取財犯意，而於密切接
    近時間實施之犯罪行為，依一般社會健全觀念，在刑法評價
    上，以視為數個舉動之接續施行，合為包括之一行為予以評
    價，較為合理，應屬接續犯。被告所犯上開2罪，犯意各別
    ，行為互殊，應予分論併罰。被告就犯罪事實二(一)所為，
    係幫助他人犯詐欺取財罪，為幫助犯，爰依刑法第30條第2
    項規定，按正犯之刑減輕之。
　㈡被告前因違反藥事法、詐欺等案件，經法院判處有期徒刑確
    定，復接續執行，於107年7月8日有期徒刑執行完畢等情，
    有臺灣高等法院被告前案紀錄表附卷可稽，其於有期徒刑執
    行完畢後，5年以內故意再犯本件有期徒刑以上之各罪，均
    為累犯；又依司法院大法官釋字第775號解釋意旨，審酌本
    案被告犯罪情節，並無因適用刑法第47條第1項規定加重最
    低本刑致無法處以最低法定本刑，而使其所受刑罰超過所應
    負擔罪責之罪刑不相當情形，是仍均應依刑法第47條第1項
    之規定，加重其刑。
　㈢爰以行為人之責任為基礎，審酌被告雖未實際參與詐欺取財
    犯行，但其提供行動電話門號0000000000號供不法詐欺集團
    成員使用，不僅造成執法機關不易查緝犯罪行為人，嚴重危
    害社會治安，助長社會犯罪風氣，更造成告訴人丙○○○求償
    上之困難；又被告利用告訴人乙○○在辨識能力及言語上有輕
    微智能障礙，為本件詐欺犯行，所為實屬不該；惟念及被告
    犯後尚能坦承犯行，態度尚可，犯後與告訴人2人達成調解
    ，有意賠償告訴人所受損害，兼衡其犯罪之動機、目的、手
    段、詐取之金額、素行、告訴人所受損失及自陳國中畢業、
    未婚無小孩、與阿嬤、叔叔同住、目前從事輕隔間灌漿，月
    薪約3萬元等一切情狀，分別量處如主文所示之刑，及諭知
    易科罰金之折算標準，並定其應執行之刑及諭知易科罰金之
    折算標準。
五、沒收部分：
　㈠按犯罪所得，屬於犯罪行為人者，沒收之；於全部或一部不
    能沒收或不宜執行沒收時，追徵其價額；宣告沒收或追徵，
    有過苛之虞、欠缺刑法上之重要性、犯罪所得價值低微，或
    為維持受宣告人生活條件之必要者，得不宣告或酌減之，刑
    法38條之1第1項、第3項、第38條之2第2項分別定有明文。
　㈡被告就犯罪事實二(一)所為，因而獲得1,000元報酬，就犯罪
    事實二(二)犯行詐得「現金8千元、IPHONE 12PRO MAX手機1
    支、現金5千元、IPHONE 13手機1支」乙節，業據被告自陳
    明確，均為其犯罪所得，惟被告與告訴人乙○○、丙○○○均達
    成調解，約定以分期付款方式賠償損害，此有調解程序筆錄
    在卷可佐，考量被告日後仍須按期賠償告訴人，如再予沒收
    、追徵，徒增被告履行賠償之困難，而有過苛之虞，爰依刑
    法第38條之2第2項，不予宣告沒收。
六、據上論斷，應依刑事訴訟法第273條之1第1項、第299條第1
    項前段、第310條之2、第454條第1項，判決如主文。
本案經檢察官劉彥君提起公訴，檢察官詹雅萍到庭執行職務。
中　　華　　民　　國　　111 　年　　11　　月　　15　　日
                  刑事第七庭    法      官 林于捷
以上正本證明與原本無異。
如不服本判決應於收受判決後20日內向本院提出上訴書狀，並應
敘述具體理由。其未敘述上訴理由者，應於上訴期間屆滿後20日
內向本院補提理由書( 均須按他造當事人之人數附繕本) 「切勿
逕送上級法院」。
告訴人或被害人對於判決如有不服具備理由請求檢察官上訴者，
其上訴期間之計算係以檢察官收受判決正本之日期為準。
中　　華　　民　　國　　111 　年　　11　　月　　15　　日
                                書  記  官 林佩萱
附錄本案論罪科刑法條：
中華民國刑法第30條
（幫助犯及其處罰）
幫助他人實行犯罪行為者，為幫助犯。雖他人不知幫助之情者，
亦同。
幫助犯之處罰，得按正犯之刑減輕之。
中華民國刑法第339條
（普通詐欺罪）
意圖為自己或第三人不法之所有，以詐術使人將本人或第三人之
物交付者，處5年以下有期徒刑、拘役或科或併科50萬元以下罰
金。
以前項方法得財產上不法之利益或使第三人得之者，亦同。
前二項之未遂犯罰之。